臺灣嘉義地方法院刑事判決
110年度交簡上字第107號
上  訴  人  臺灣嘉義地方檢察署檢察官
被      告  陳宗賢



輔  佐  人  郭靜怡


上列上訴人因被告過失傷害案件，不服本院110年11月15日110年
度嘉交簡字第1053號第一審簡易判決（起訴案號：臺灣嘉義地方
檢察署110年度偵字第7934號），提起上訴，本院管轄之第二審
合議庭判決如下：
    主  文
原判決撤銷。
甲○○犯過失傷害罪，處有期徒刑參月，如易科罰金，以新臺幣壹
仟元折算壹日。
    犯 罪 事 實
一、甲○○於民國110年2月13日下午2時23分許，駕駛車牌號碼000
    -0000號自用小客車，沿設有快慢車道劃分島之嘉義市吳鳳
    南路之快車道由北往南方向行駛，行經該路段與世賢路4段
    之設有禁止右轉號誌之交岔路口前，本應依道路交通安全規
    則第102條第1項第6款規定「汽車行駛至交岔路口，於設有
    劃分島劃分快慢車道之道路，在快車道行駛之車輛不得右轉
    彎」，及依道路交通安全規則第90條規定「遵守道路交通標
    誌之指示」，而依當時天候晴，日間自然光線，柏油路面乾
    燥無缺陷、無障礙物，視距良好，並無不能注意之情形，竟
    疏未注意，貿然於上述路口右轉，適乙○○騎乘車牌號碼000-
    000號普通重型機車，沿吳鳳南路慢車道同方向直行駛至上
    開路口，因閃避不及而撞擊甲○○所駕駛之車輛右側車身，乙
    ○○當場人車倒地，並因此受有右肩肩鎖骨關節脫臼、右肩關
    節盂破裂之傷害。
二、案經乙○○訴由嘉義市政府警察局第二分局報告臺灣嘉義地方
    檢察署檢察官偵查起訴。
    理  由
壹、程序部分：
一、按被告以外之人於審判外之陳述，雖不符刑事訴訟法第159
    條之1至第159條之4之規定，而經當事人於審判程序同意作
    為證據，法院審酌該言詞陳述或書面陳述作成時之情況，認
    為適當者，亦得為證據。當事人、代理人或辯護人於法院調
    查證據時，知有第159條第1項不得為證據之情形，而未於言
    詞辯論終結前聲明異議者，視為有前項之同意，此觀刑事訴
    訟法第159條之5規定甚明。查被告甲○○於本院審理時中，對
    本判決以下所引用之傳聞證據均同意有證據能力（見本院簡
    上卷第163至165頁)。本院審酌上開證據資料製作時之情況
    ，尚無違法不當及證明力明顯過低之瑕疵，以之作為證據應
    屬適當，依刑事訴訟法第159條之5規定，認前揭證據資料均
    有證據能力。
二、本件判決所使用之非供述證據部分，被告亦同意其證據能力
    （見本院簡上卷第163至165頁)，且查無公務員違背法定程
    序而取得之情事，依刑事訴訟法第158條之4反面解釋，均有
    證據能力。
貳、實體部分：　　
一、訊據被告固坦承有因上開駕駛過失導致告訴人乙○○受有右肩
    肩鎖骨關節脫臼之傷害，然否認告訴人所受右肩關節盂破裂
    之傷害與本次車禍有關，辯稱：告訴人右肩關節盂破裂的傷
    勢，聖馬爾定醫院X光沒有檢查出來，表示可能本來沒有發
    生右肩關節盂破裂的傷害。告訴人於110年11月17日就診時
    ，經診斷「右側肩部旋轉環帶不完全撕裂或破裂，未明示為
    創傷性」意思是看不出右肩關節盂破裂是不是外傷的結果。
    告訴人110年2月13日車禍至110年11月17日核磁共振才檢查
    出右肩關節盂破裂，這中間相隔9個月期間，有可能是其他
    不確定因素造成告訴人該部分傷勢等語。經查：
（一）被告有於110年2月13日下午2時23分許，駕駛車牌號碼000
      -0000號自用小客車，沿設有快慢車道劃分島之嘉義市吳
      鳳南路快車道由北往南方向行駛，行經該路段與世賢路4
      段之設有禁止右轉號誌之交岔路口，貿然右轉，與沿吳鳳
      南路慢車道同向駛至由告訴人騎乘之車牌號碼000-000號
      普通重型機車發生碰撞，告訴人人車倒地，因此受有右肩
      肩鎖骨關節脫臼之傷害等情，業據被告於警詢（見警卷第
      4頁）、本院審理時坦承在卷，核與告訴人於警詢時之陳
      述（見警卷第8頁）相符，復有道路交通事故現場圖、事
      故調查報告表（一）、（二）、事故現場照片、及告訴人
      所提出之財團法人天主教聖馬爾定醫院（下稱聖馬爾定醫
      院）診斷證明書等件在卷可佐（見警卷第9至12、17至29
      頁），此部分事實當可認定。
（二）告訴人於本院審理時另主張其另受有「右肩關節盂破裂」
      之傷害，並提出聖馬爾定110年12月17日診斷證明書（見
      本院簡上卷第55頁）。被告則否認該傷勢與本件車禍有關
      ，並以前揭情詞置辯。經查：
　１.本院就告訴人「右肩關節盂破裂」之傷害，是否係本件車禍
     造成乙節，發函詢問聖馬爾定醫院，該院回函略以：（１）
     賴員於110年2月13日車禍由119救護車送至本院急診，經X
     光影像檢查診斷為右肩肩鎖骨關節脫臼，當日住院接受右
     肩肩鎖關節脫位開放性復位併鋼板鋼釘内固定手術治療，1
     10年2月15日出院。術後追蹤右肩脫臼部位已癒合，於110
     年7月27日住院接受移除右肩肩鎖骨内固定手術治療，110
     年7月29日出院，期後骨科門診追蹤及復健科門診復健治療
     。因右肩仍感疼痛，110年11月17日門診進一步安排核磁共
     振掃描檢查，結果顯示為右肩關節盂破裂，建議手術治療
     。110年12月7日辦理住院，110年12月8日接受右肩經關節
     鏡清創併關節盂修補及肩峰成形手術治療，110年12月10日
     出院。（２）依據臨床肩關節盂破裂發生原因大都為外傷，
     經由一般X光影像檢查通常無法發現，故可能於外傷後並未
     立即發現，在受傷之後一段時間出現疼痛、無力症狀進一
     步檢查發現而診斷且採取手術治療，故【該員右肩關節盂
     破裂與110年2月13日車禍可能有關】，此有該院111年2月1
     0日（111）惠醫字第000000號函及所附病歷資料存卷可參
     （見本院簡上卷第69至158頁），已就肩關節盂破裂發生原
     因大都為外傷，經由一般X光影像檢查通常無法發現，及告
     訴人此部分傷勢，與本件車禍可能有關等情，敘述明確。
　２.鑑定證人即聖馬爾定醫院醫師林宗志於本院審理時證稱：（
     問：本件被害人乙○○於110年11月17日就診時，經診斷被害
     人罹有「右側肩部旋轉環帶不完全撕裂或破裂，未明示為
     創傷性」，請問此診斷名稱之意義為何？提示本院簡上卷
     第155頁並告以要旨）中文是旋轉環帶是沒有錯的，核磁共
     振也確認是這個問題，【未明示為創傷性這幾個字沒有意
     義】，診斷碼是電腦帶出來的，我代入診斷碼是針對部位
     及所受的傷，與是否創傷沒有關係。乙○○110年11月17日來
     診抱怨右肩有疼痛問題，我們先做肩膀受傷的徒手檢查，
     肩膀是有部分缺陷、受損，所以再安排核磁共振檢查確認
     部位。（問：110年12月17日診斷證明書記載被害人受有「
     右肩關節盂破裂」傷害，該診斷依據為何？提示本院簡上
     卷第55頁並告以要旨）是依據手術中的照相，與剛才的右
     肩旋轉環帶不完全撕裂是一樣的意思。（問：被害人於110
     年2月13日因車禍就診時所進行的固定手術，及110年7月27
     日移除手術時，為何未能發現「右肩關節盂破裂」？）110
     年2月13日的開刀手術是固定活動式鋼板，因為該鋼板會造
     成肩膀不舒服，會建議6至8個月內把鋼板移除，鋼板未移
     除前無法確定被害人是因為鋼板而肩膀疼痛，還是因為其
     他受傷而肩膀疼痛，110年7月27日被害人在移除鋼板後才
     進行復健，一直到110年11月17日門診時被害人又稱肩膀會
     痛，所以才另外檢查。旋轉環帶是在肩膀下面，位在組織
     內無法直接從上面看到，受傷的關節盂是在另一個地方，
     中間隔了肌肉、神經、骨骼，固定手術或移除手術都看不
     到關節盂有無受傷。關節盂是軟組織，無法在X光影像顯現
     出來，如果拍得出來，健保就不會允許醫師安排核磁共振
     檢查。（問：110年11月17日病歷中有無記載被害人有再受
     到有別車禍的另一次撞擊？）沒有。被害人是拆掉鋼板經
     徒手檢查之後，才因為懷疑而安排進行核磁共振檢查發現
     病狀，不是因為X光檢查發現。若X光就可以檢查出來，健
     保局不會同意做核磁共振。我能確認告訴人右肩關節盂破
     裂是外力受傷等語（見本院簡上卷第308至312頁）。
　３.故依上開鑑定證人證詞，可知告訴人車禍受傷送醫，經醫院
     施以右肩肩鎖關節脫位開放性復位併鋼板鋼釘内固定手術
     治療，於110年7月27日鋼板鋼釘移除前會有疼痛情形，無
     法知悉告訴人肩膀疼痛係因鋼板或係因其他傷害所致。另
     告訴人「右肩關節盂破裂」之傷害無法經由上開固定手術
     或移除手術觀察到，亦無法經由X光檢查發現，故縱然於11
     0年11月17日門診安排告訴人做核磁共振掃描檢查前所拍攝
     X光影像檢查未記載右肩關節盂異常，亦非當然可認定告訴
     人並未受有「右肩關節盂破裂」之傷害。本件告訴人「右
     肩關節盂破裂」確為外力受傷而非退化造成，病歷資料上
     記載「未明示為創傷性」為電腦診斷碼帶出來的，並無意
     義，非可據此認為告訴人該傷勢非外力造成。參以告訴人
     於110年2月13日車禍送至聖馬爾定醫院急診，經X光影像檢
     查診斷為「右肩肩鎖骨關節脫臼」，可知告訴人右肩部分
     確受有外力撞擊，當無法排除相近部位之右肩關節盂亦因
     此而破裂。又告訴人右肩肩鎖關節經以鋼板鋼釘固定後，
     舉手施力當有不便，且其肩膀亦因此而有疼痛情形，衡情
     告訴人當不至於再進行激烈運動或動作，以致於另因外力
     造成「右肩關節盂破裂」之傷害。故告訴人「右肩關節盂
     破裂」傷害當係因本件車禍，被告與告訴人之車輛發生碰
     撞，告訴人人車倒地所造成。被告上開辯解，即不足採信
     。
（三）按「駕駛人駕駛汽車，應遵守道路交通標誌、標線、號誌
      之指示」、「汽車行駛至交岔路口，其行進、轉彎，應依
      下列規定：...六、設有劃分島劃分快慢車道之道路，在
      慢車道上行駛之車輛不得左轉，在快車道行駛之車輛不得
      右轉彎。但另設有標誌、標線或號誌管制者，應依其指示
      行駛。」道路交通安全規則第90條第1項、第102條第1項
      第6款分別定有明文。被告駕駛自用小客車沿設有快慢車
      道劃分島之嘉義市吳鳳南路之快車道由北往南方向行駛，
      行經該路段與世賢路4段之設有禁止右轉號誌之交岔路口
      ，貿然右轉，與同向沿吳鳳南路慢車道直行至該路口之告
      訴人重型機車發生碰撞而肇事，其顯已違反上開規定。
（四）被告係領有駕駛執照之人，此有道路交通事故調查報告表
      （二）可參，是其對於應遵守上開規定自難諉為不知，且
      依卷附道路交通事故調查報告表所載，事故當時天候晴、
      日間自然光線、柏油路面乾燥無缺陷、無障礙物，視距良
      好，並無不能注意之情事，詎仍疏未注意上開規定，因而
      肇事，致告訴人受有上開傷害，其為本件事故之肇事原因
      甚明。至告訴人駕駛機車於遵行之慢車道內行駛，猝因被
      告駕車右轉閃避不及，二車發生碰撞，其無肇事因素。再
      告訴人因本件車禍而受有右肩肩鎖骨關節脫臼、右肩關節
      盂破裂之傷害，業如前述，是被告之過失行為與告訴人之
      傷害結果間，顯具有相當因果關係。
（五）綜上所述，本件事證明確，被告犯行即堪認定，應依法論
      科。
二、論罪科刑：
（一）核被告所為，係犯刑法第284條前段之過失傷害罪。被告
      於肇事後停留現場報警處理，於有偵查權之機關或公務員
      發覺犯罪前，向到場處理之警員承認其為肇事人等情，有
      道路交通事故肇事人自首情形紀錄表1份附卷可查，參以
      被告事後並未逃避本案偵查及審理程序，核與自首之要件
      相符，爰依刑法第62條前段規定，減輕其刑。
（二）原審為被告論罪科刑之判決，固非無見。惟查，告訴人於
      原審110年11月15日判決後，始檢查出另受有右肩關節盂
      破裂之傷害，並於本院審理時提出聖馬爾定醫院診斷證明
      書，原審未及審酌，尚有未恰。檢察官以原審未審酌告訴
      人此部分傷勢，量刑過輕為由，而指摘原判決不當，為有
      理由，自應予撤銷改判。爰審酌：（１）被告研究所碩士
      畢業之智識程度；於銀行任職；已婚，有2名未成年子女
      ，與子女、配偶同住之家庭生活狀況，業據其於本院審理
      時供承在卷。（２）本件車禍被告為肇事原因，告訴人無
      肇事因素。（３）告訴人受傷之部位、傷勢程度。（４）被
      告犯後坦承過失，然初始因賠償條件與告訴人未能一致，
      嗣告訴人於本院審理中表明要爭一口氣，拒絕和解，致雙
      方未能成立和解等一切情狀，量處如主文所示之刑，並諭
      知易科罰金之折算標準。
據上論斷，應依刑事訴訟法第455條之1第1項、第3項、第369條
第1項前段、第364條、第299條第1項前段，刑法第284條前段、
第62條前段、第41條第1項前段，刑法施行法第1條之1第1項，判
決如主文。
本案經檢察官陳睿明提起公訴，檢察官江金星到庭執行職務。
中　　華　　民　　國　　111 　年　　 6　　月　　13　　日
                  刑事第七庭    審判長法  官  蘇姵文
                                      法  官  洪裕翔
                                      法  官  凃啟夫
上列正本證明與原本無異。
本件不得上訴。　　　　　　　　　　　　　　　　　　　
中　　華　　民　　國　　111 　年　　6 　　月　　13　　日
                                      書記官  林恬安